臺灣高等法院民事裁定
111年度抗字第349號
抗  告  人  吳雯媛  
            鄭尊義  
            沈鎮國  

共      同
訴訟代理人  林邦棟律師
            詹閎任律師

上列抗告人因與相對人簡鑠驊間請求侵權行為損害賠償等事件，
對於中華民國111年1月21日臺灣士林地方法院110年度補字第125
9號裁定關於訴訟標的價額核定部分提起抗告，本院裁定如下：
    主  文
原裁定關於核定訴訟標的價額部分廢棄。
本件起訴時訴訟標的價額核定為新臺幣捌佰壹拾捌萬捌仟元。
抗告訴訟費用由抗告人負擔。
    理  由
一、按訴訟標的之價額，由法院核定。核定訴訟標的之價額，以
    起訴時之交易價額為準；無交易價額者，以原告就訴訟標的
    所有之利益為準；以一訴主張數項標的者，其價額合併計算
    之。但所主張之數項標的互相競合或應為選擇者，其訴訟標
    的價額，應依其中價額最高者定之。民事訴訟法第77條之1
    第1項、第2項及第77條之2第1項分別定有明文。又法院於核
    定訴訟標的價額時，應以原告起訴請求法院裁判之聲明範圍
    為準；如原告就起訴聲明已為一部撤回、變更、擴張或減縮
    後，法院始為訴訟標的價額之核定者，即應祇以核定時尚繫
    屬於法院之原告請求判決範圍為準，據以計算訴訟標的之價
    額，徵收裁判費用（最高法院108年度台抗字第219號裁定意
    旨參照）。而請求拆屋還地之訴訟標的價額，應以起訴時土
    地之交易價額為準。所謂交易價額，應以市價為準。而土地
    公告地價係直轄市及縣（市）主管機關辦理規定地價或重新
    規定地價時，依平均地權條例第15條第3 款規定所公告之地
    價，與土地公告現值係直轄市及縣（市）政府依同條例第46
    條規定每年所公告之土地現值不同，則政府機關逐年檢討調
    整之公告現值，自與市價較為相當，當事人未能釋明訴訟標
    的物之市價，非不得以公告現值據為核定訴訟標的價額之參
    考（最高法院109年度台抗字第1521號裁定意旨參照）。
二、本件抗告人於原法院起訴主張兩造均為門牌號碼臺北市○○區
    ○○○路0巷0號5層樓建物（下稱系爭建物）之住戶，抗告人為
    2樓以上之住戶，相對人為1樓住戶，系爭建物之公共設施包
    含車用電梯、客用電梯、地下1樓至頂樓樓梯間、地下室及
    頂樓共用空間，相對人在地下室亦擁有停車位，並未完全獨
    立於外，2至5樓住戶均同意負擔客用電梯維護及修繕費用，
    相對人堅持以使用頻率為理由拒絕分擔，並無理由；又系爭
    建物坐落基地為臺北市○○區○○段○○段000地號土地（下稱系
    爭土地），除相對人之1樓專有部分有使用系爭土地，其餘
    住戶亦共享系爭土地上之前庭及建物後方之防火巷，相對人
    將前庭、防火巷之土地占為己有、將地下室逃生出口封死，
    致其他住戶之安全有疑慮。為此，提起本件訴訟，求為判命
    相對人給付新臺幣（下同）6萬元予抗告人、返還共用部分
    土地面積95平方公尺予全體共有人，及拆除地下停車場逃生
    梯封口之判決等語（見原法院士司調字卷第12至13、38、56
    頁）。原法院於民國111年1月21日裁定核定抗告人起訴時之
    訴訟標的價額為2584萬元（詳見附表「原法院核定內容」欄
    所示），命抗告人應繳納第一審裁判費23萬9392元。抗告人
    就原裁定關於訴訟標的價額核定部分不服，抗告前來。
三、抗告意旨略以：伊已於111年2月7日具狀向原法院為減縮及
    撤回原起訴聲明，故本件訴訟標的價額應重新核定為818萬8
    000元等語。
四、經查，抗告人於111年2月7日收受原法院命補繳第一審裁判
    費23萬9392元之裁定後，隨即於同日具狀向原法院就起訴聲
    明為擴張、減縮及為訴之一部撤回，變更其起訴之聲明為：
    ㈠被告（按指相對人，下同）應給付原告（按指抗告人，下
    同）6萬元，及自起訴狀繕本送達翌日起至清償日止，按年
    息5％計算之利息，㈡被告應將坐落於系爭土地上如民事變更
    訴之聲明暨陳報狀之附圖1（見原法院補字卷第43頁）所示
    編號A土地上之圍牆、鐵門拆除，並將上開土地騰空返還與
    原告及全體共有人；並陳明渠等就金錢請求部分，擴張請求
    相對人加付法定遲延利息，且因訴訟經濟考量，故就請求相
    對人返還之土地面積減縮為只請求返還坐落相對人1樓房屋
    前庭面積約32平方公尺之土地部分（實際面積待測量後再行
    陳報），至於原訴請相對人拆除地下停車場逃生梯封口部分
    ，則因相對人於調解後已履行而無訴請裁判之必要，亦減縮
    該部分聲明等語，有抗告人所提民事變更訴之聲明暨陳報狀
    及附圖可參（見原法院補字卷第35至43頁）。顯見抗告人就
    附表編號1之起訴聲明僅擴張附帶請求孳息、就附表編號2之
    起訴聲明係減縮請求相對人返還之土地範圍及面積，至就附
    表編號3之起訴聲明部分，則向原法院撤回該部分之起訴。
    揆諸上開說明，應以抗告人就起訴聲明為擴張、減縮及一部
    撤回後之聲明，核定本件訴訟標的價額為818萬8000元【計
    算式：60,000元（附表編號1）＋254,000×32㎡（附表編號2）
    ＝8,188,000】（就抗告人附帶請求孳息部分，不併算其價額
    ）。原裁定未及審酌於此，所核定本件訴訟標的價額部分，
    自有未洽。抗告論旨指摘原裁定此部分不當，聲明廢棄，為
    有理由。爰將原裁定關於核定訴訟標的價額部分廢棄，改裁
    定如主文第2項所示。又原裁定關於核定訴訟標的價額部分
    既經廢棄，其所命補繳裁判費部分，即失所依據，應由原法
    院待本件核定訴訟標的價額裁定確定後，重新計算裁判費。
    至抗告人於收受原裁定後始具狀向原法院一部撤回起訴，依
    民事訴訟法第82條規定，應命其負擔抗告費用。
五、據上論結，本件抗告為有理由，爰裁定如主文。
中　　華　　民　　國　　111 　年　　3 　　月　　30　　日
              民事第一庭
                  審判長法  官  李媛媛
                        法  官  賴秀蘭
                        法  官  胡芷瑜
正本係照原本作成。
本裁定除以適用法規顯有錯誤為理由外，不得再抗告。如提起再
抗告，應於收受送達後10日內委任律師為代理人向本院提出再抗
告狀。並繳納再抗告費新臺幣１千元。
中　　華　　民　　國　　111 　年　　3 　　月　　30　　日

                        書記官  莊智凱




附表（元：新台幣）
編號 抗告人之起訴聲明 原法院核定內容 本院核定內容 1 請求相對人應給付6萬元 6萬元 6萬元 2 請求相對人應返還占用之坐落臺北市○○區○○段○○段000地號土地共用部分面積予全體共有人 按起訴時土地公告現值每平方公尺25萬4000元，乘以請求返還之土地面積95平方公尺，計算為2413萬元（計算式：254,000×95＝24,130,000）。 按起訴土地公告現值每平方公尺25萬4000元，乘以抗告人減縮後請求返還面積32平方公尺，計算為812萬8000元（計算式：254,000×32＝8,128,000）。 3 請求相對人應拆除地下停車場逃生梯封口 以抗告人未查報訴訟標的價額，認其價額不能核定為由，依民事訴訟法第77條之12規定，以165萬元定之。 抗告人於111年2月7日具狀向原法院撤回此部分之起訴。   編號1至3號計2584萬元。 編號1至2號計818萬8000元。